臺灣宜蘭地方法院刑事判決　　　　　　　　　　　　九十一年度交易字第一一五號
　　公　訴　人　臺灣宜蘭地方法院檢察署檢察官
　　被　　　告　甲○○
右列被告因過失傷害案件，經檢察官提起公訴（九十一年度偵字第一一七三號），本
院判決如左：
    主  文
甲○○傷害人之身體，處罰金參仟元。如易服勞役以參佰元折算壹日。
    事  實
一、甲○○與乙○○因土地糾紛有宿怨，平日相處並不和睦。九十一年四月三日上午
    五時三十分許，乙○○自其住處駕車經鄰屋即宜蘭縣羅東鎮○○街一百六十巷十
    一號丙○○住處前，因丙○○正停放自小貨車於住家前裝貨而擋住乙○○之行車
    通路，乙○○遂不斷按鳴車上喇叭，以促使丙○○移動車輛。乙○○待丙○○移
    動車輛讓其自小客車通過並駛回其自宅後門即上揭成功街一百六十巷巷口時，正
    遇因喇叭聲過大而外出查看之甲○○，甲○○即上前與乙○○理論、爭執，乙○○於是坐在車上出手拉扯車外之甲○○之上衣時，甲○○竟基於傷害之不確定故
  意，以徒手用力將乙○○之手揮撥開，造成乙○○受有下唇裂傷（內側一點五公
    分、外側一公分）之傷害，嗣於同日五時三十七分許，經鄰居劉明霞報警處理並
    將乙○○送醫治療，始知上情。
二、案經乙○○訴由宜蘭縣警察局羅東分局報告台灣宜蘭地方法院檢察署檢察官偵查
    起訴。
    理  由
一、訊據被告甲○○對於因乙○○於上述時地駕車不斷按鳴喇叭，因喇叭聲過大而外
    出勸阻，而與乙○○有發生肢體接觸等情坦承不諱，惟矢口否認有何前述犯行，
    辯稱：當時乙○○人一走出車外就拉扯其衣服，因事出突然，伊就用手將之揮開
    ，伊並不確定是何人的手去揮打到乙○○，且並非是故意毆打乙○○，只是因乙○○先出手不得已為揮開之動作而已云云。惟查：
（一）右揭事實，業據告訴人乙○○指訴被告因不滿告訴人按喇叭，而出手毆打造成
      前述傷害等情甚詳，並有財團法人天主教靈醫會羅東聖母醫院診斷證明書一紙
      可參。
（二）再者，證人丙○○於檢察官偵查時、本院審理時均證稱告訴人將手伸出車窗外
      拉扯甲○○之衣服，而甲○○即用手揮摔開等語屬實，互核證人二次證言，大
      致相符，並無矛盾或不合情理之處，而可採信。是綜合前述告訴人指訴、被告
      辯詞、證人丙○○之證述，足見當時告訴與被告客觀上之動作係：告訴人坐於
      車內對被告拉扯衣服，而被告即以手揮撥，而造成告訴人下唇裂傷之傷害等情
      ，已可確定。另告訴人雖指訴被告有持不明工具、且係主動出手云云，則無積
      極證據足以佐證，並非可採。
（三）次查，雖被告以主觀上並非故意傷害告訴人云云為辯。然刑法關於犯罪之故意
      ，係採希望主義。直接故意，為行為人對於構成犯罪之事實具備明知及有意使
      其發生之兩個要件；間接故意，係行為人對於構成犯罪之事實預見其發生，且
      其發生不違背行為人本意即能成立。而行為人有無犯罪之故意，雖為個人內在
      之心理狀態，但從行為人之外在表徵及其行為時之客觀情況，依經驗法則亦能
      得其真實。是本案依證人丙○○所陳告訴人與被告當時係已處於口角、爭執之
      狀態，其後更有告訴人動手拉扯與被告之揮撥之行為，是告訴人與被告在處於
      爭吵狀態下，所為之肢體動作，當互具有侵害他人身體之意味甚明。且以告訴
      人受傷部位係下唇裂傷之傷害而非手部之傷害，更可見被告當時為肢體揮撥之
      力道不小，是告訴人因被告之肢體之揮動而受傷，應在被告之預見範圍內，亦
      不違背被告之本意，而有傷害之不確定故意，至為明確。
（四）被告雖再執稱當時是為防衛告訴人扯其衣服所為不得已之行為云云。惟被告有
      傷害他人身體之不確定故意，已如前述，是被告並非出於防衛意思而為防衛行
      為，亦可確定。且證人劉明霞、丙○○均證稱告訴人當時係坐於車內等語。是
      告訴人縱使出手拉扯被告之衣服，然告訴人因受到車門之阻隔，衡情被告僅需
      向後退數步，當即可輕易擺脫告訴人之侵犯，應不需出手揮撥告訴人，是被告
      所為亦非係不得已之防衛行為。是綜上所述，本件被告所辯均無可採，前揭犯
      行明確，應依法論科。
二、核被告所為，係犯刑法第二百七十七條第一項之普通傷害罪。公訴人認被告係涉
    犯刑法第二百八十四條第一項前段之過失傷害罪，已有未恰，猶如前述，惟因被
    告肢體動作造成告訴人受傷之基本事實同一，本院自應予審理並變更其起訴法條
    。爰審酌被告犯罪之動機、目的、手段、與告訴人係鄰居關係不思敦親睦鄰竟仍
    暴力相向、告訴人所受傷勢尚非嚴重然造成告訴人精神上之損害及犯罪後否認犯
    行之犯後態度等一切情狀，量處如主文所示之刑，並諭知易服勞役之折算標準。
據上論斷，應依刑事訴訟法第二百九十九條第一項前段、第三百條、刑法第二百七十
七條第一項、第四十二條第二項、罰金罰鍰提高標準條例第一條前段、第二條，判決
如主文。
本案經檢察官到張鳳清庭執行職務
中      華      民      國    九十一    年     八     月    二十一      日
                                  臺灣宜蘭地方法院刑事第二庭
                                      法  官  蔡  仁  昭
右正本證明與原本無異。
如不服本判決，應於判決送達後十日內，向本院提出上訴狀。（應附繕本）
                                      書記官  吳  慧  芳
中      華      民      國    九十一    年     八     月    二十二      日
所犯法條：
中華民國刑法第二百七十七條第一項
 (普通傷害罪)
傷害人之身體或健康者，處三年以下有期徒刑、拘役或一千元以下罰金。
犯前項之罪因而致人於死者，處無期徒刑或七年以上有期徒刑；致重傷者，處三年以
上十年以下有期徒刑。
